臺灣新竹地方法院刑事判決　　　　　　　94年度易字第197 號
公　訴　人　臺灣新竹地方法院檢察署檢察官
被　　　告　乙○○
上列被告因詐欺等案件，經檢察官提起公訴（93年度偵緝字第
193 號），本院依簡式審判程序判決如左：
    主  文
乙○○意圖為自己不法之所有，而侵占對於業務上所持有之物，
累犯，處有期徒刑肆月，如易科罰金，以佰元折算壹日；又意
圖為自己不法之所有，以詐術使人將本人之物交付，累犯，處有
期徒刑伍月，如易科罰金，以佰元折算壹日。應執行有期徒刑
捌月，如易科罰金，以佰元折算壹日。
    事實及理由
壹、構成犯罪事實：
    乙○○於民國92年5 月間起至同年7 月14日止，任職設於新
    竹市○○街11號2 樓之家弘不動產投資管理顧問有限公司（
    下稱家弘公司），擔任業務員職務，期間以辦理不動產仲介
    及法拍屋代標等為其業務，係屬從事業務之人。詎因家中經
    濟不佳，需款孔急，竟於92年6 、7 月間為下列行為：
（一）乙○○於92年6 月23日，因與客戶甲○○仲介房屋買賣事
      宜而收取新臺幣（下同）50,000元斡旋金，並交回公司會
      計；嗣因故未能成交，家弘公司會計便於同年6 月28日將
      前開應退還之斡旋金如數交由乙○○簽收，由其負責轉交
      甲○○，乙○○竟藉此業務上之機會，出於為自己不法所
      有目的的犯罪故意，將此應轉交退還予甲○○之斡旋金50
      ,000 元 ，以變易持有為所有的意思，予以侵占入己，並
      花用完畢，而未退還予甲○○。
（二）又乙○○明知自己經濟狀況不佳，需款甚急，另出於為自
      己不法所有目的的犯罪故意，於92年7 月間某日，向甲○
      ○謊稱可代其投標法拍屋，並先從網際網路上調得的如附
      表一所示內容之實際拍賣資料下載至個人電腦，再擅自將
      上開資料更改為如附表二所示內容之不實拍賣資料，並以
      即將於同月14日開標為理由而持之以取信甲○○，可標得
      法拍屋，致使甲○○陷於錯誤，而於同月13日在新竹縣竹
      北市竹北農會對面交付票面金額130,000 元支票1 紙，作
      為委託乙○○代為投標法拍屋之保證金，乙○○旋即將上
      開支票兌現後並用以償還自己債務，致生損害於甲○○；
      嗣於同月15日，乙○○向甲○○表示並未得標且無力償還
      上開保證金，並經甲○○洽詢家弘公司後，始知受騙。
貳、程序方面：
    本件被告乙○○所犯詐欺等罪，非死刑、無期徒刑、最輕本
    刑為3 年以上有期徒刑之罪，或高等法院管轄第一審之案件
    ，被告於本院準備程序進行中，就被訴事實為有罪之陳述，
    經本院合議庭認合於新修正刑事訴訟法第273 條之1 第1 項
    之規定，裁定進行簡式審判程序，此合先敘明。
、認定犯罪事實所根據的證據及理由：
（一）被告乙○○於檢察官偵查中、本院準備程序及簡式審判程
      序訊問時之自白。
（二）告訴人甲○○於警詢時、偵查中、本院準備程序及簡式審
      判程序訊問時之指訴。
（三）證人即家弘公司負責人王滋培於警詢時及偵查中之證述。
（四）6 月23日及6 月28日收據單影本各1 紙、家弘不動產投資
      管理顧問有限公司規章1 份、實際法拍屋資料及被告變更
      後法拍屋資料各3 份、支票影本1 紙、本院93年1 月9 日
      新院月91執孟字第10132 號函、93年1 月16日新院月91執
      莊字第76 84 號函、93年1 月17日新院月91執禹字第4813
      號函及其檢附法拍屋資料各1 份在卷可證。
肆、論罪科刑的理由：
一、被告乙○○所為，係分別觸犯：
（一）關於構成犯罪事實（一）部分，係犯刑法第336 條第2 項
      之業務侵占罪。
（二）關於構成犯罪事實（二）部分，係犯刑法第339 條第1 項
      之詐欺取財罪。
二、數罪併罰：被告上開所犯業務侵占罪、詐欺取財罪2 罪間，
    犯意各別、行為不同，應予以分別論罪，合併處罰之。
三、累犯：被告乙○○曾於87年6 月間因詐欺案件，經本院於88
    年1 月5 日，以87年度易字1026號判處有期徒刑5 月，嗣經
    確定，並於88年10月5 日執行完畢，有臺灣高等法院被告前
    案記錄表及臺灣新竹地方法院檢察署刑案資料查註紀錄表各
    1 份可證，其5 年以內再犯本件有期徒刑以上之業務侵占、
    詐欺取財罪，均為累犯，應均依刑法第47條規定，加重其刑
    。
四、刑罰減輕事由（刑法第59條）：查被告係因家中經濟拮据、
    遭逢父親逝世之家變，而一時思慮欠週，且亟欲借款應急，
    復因不闇法律之嚴重性，始藉業務上之機會侵占他人金錢，
    考其動機尚稱單純，金額亦非甚鉅，情節尚屬輕微，又因被
    告與配偶之婚姻已岌岌可危，仍有2 名就讀國小之子女待其
    扶養，有戶口名簿1 份可證，是認被告在客觀上足以引起一
    般同情，被告犯罪之情狀顯有可憫恕之處，業務侵占罪部分
    如科以法定最低刑度仍嫌過重，爰依刑法第59條規定酌量減
    輕其刑度，並依法先加後減之。
五、科刑：審酌被告利用職務之便侵占他人之款項，以及先將網
    路上之法拍屋資料下載後再予以變更之方法，藉此詐術手法
    使被害人陷於錯誤，進而取得他人財物的犯罪動機、目的、
    手段、所生之危害、所侵占及取得之數額均尚非甚鉅，犯後
    已與告訴人達成和解，並當庭給付告訴人15萬元，而全部金
    額亦已清償完畢等情，亦有簡式審判筆錄及收據1 紙在卷可
    證，告訴人於本院審理時亦表示不予追究、願意原諒被告之
    行為，以及被告犯後尚均能坦白承認犯行，態度良好等一切
    情狀，分別量處如主文所示之刑，並諭知易科罰金之折算標
    準，並定其應執行之刑，以資懲儆。
伍、適用法律依據：
（一）程序法方面：刑事訴訟法第273 條之1 第1 項、第299 條
      第1 項前段。
（二）實體法方面：刑法第336 條第2 項、第339 條第1 項、第
      51條第5 款、第47條、第41條第1 項、第2 項、第59條、
      罰金罰鍰提高標準條例第1 條前段、第2 條，判決如主文
      。
本案經檢察官鍾曉亞到庭執行職務。
中　　華　　民　　國　　94　　年　　6 　　月　　10　　日
                  刑事第四庭法　官　馮俊郎
以上正本證明與原本無異。
如不服本判決，應於判決送達後10日內向本院提出上訴狀（應附
繕本），上訴於臺灣高等法院。
中　　華　　民　　國　　94　　年　　6 　　月　　14　　日
                            書記官  鄧雪怡
附錄本案論罪科刑實體法條全文：
＊刑法第336 條第2 項：
對於業務上所持有之物，犯前條（即335 條）第1 項之罪者，處
6 月以上5 年以下有期徒刑，得併科3,000 元以下罰金。
前2 項之未遂犯罰之。
【刑法第335條第1項(普通侵占罪)：
意圖為自己或第三人不法之所有，而侵占自己持有他人之物者，
處5 年以下有期徒刑、拘役或科或併科1,000 元以下罰金。】
＊刑法第339 條第1 項：
意圖為自己或第三人不法之所有，以詐術使人將本人或第三人之
物交付者，處5 年以下有期徒刑、拘役或科或併科1,000 元以下
罰金。
附表一（實際拍賣資料）：
┌─┬─────┬───┬────┬──┬──┬───┐
│編│地　　　址│拍定價│開標日期│建坪│底價│保證金│
│號│　        │      │        │    │    │      │
├─┼─────┼───┼────┼──┼──┼───┤
│１│新竹市光華│106.00│92/07/14│11.3│77.8│15.57 │
│  │二街11巷3-│      │        │    │    │      │
│  │15號5 樓  │      │        │    │    │      │
├─┼─────┼───┼────┼──┼──┼───┤
│２│新竹市田美│應買公│92/09/05│15.2│140.│28.17 │
│  │三街48巷7 │告    │        │    │8   │      │
│  │號7樓-2   │      │        │    │    │      │
├─┼─────┼───┼────┼──┼──┼───┤
│３│新竹市武陵│71.00 │92/08/18│10.6│64  │12.8  │
│  │路250 巷48│      │        │    │    │      │
│  │號2 樓    │      │        │    │    │      │
└─┴─────┴───┴────┴──┴──┴───┘
附表二（更改後資料）：
┌─┬─────┬───┬────┬──┬──┬───┐
│編│地　　　址│拍定價│開標日期│建坪│底價│保證金│
│號│　        │      │        │    │    │      │
├─┼─────┼───┼────┼──┼──┼───┤
│１│新竹市光華│空白  │92/07/14│15.2│57.6│11.74 │
│  │二街11巷3 │      │        │    │    │      │
│  │15號5 樓  │      │        │    │    │      │
├─┼─────┼───┼────┼──┼──┼───┤
│２│新竹市田美│空白  │92/07/14│15.2│78  │13.33 │
│  │三街48巷7 │      │        │    │    │      │
│  │號7樓-2   │      │        │    │    │      │
├─┼─────┼───┼────┼──┼──┼───┤
│３│新竹市武陵│空白  │92/07/14│14.5│50  │10    │
│  │路250 巷48│      │        │    │    │      │
│  │號2 樓    │      │        │    │    │      │
└─┴─────┴───┴────┴──┴──┴───┘
